福建高等法院金門分院刑事裁定　　　　　　　　　　　　　九十一年度聲字第九號
　　　聲請人
　　　即被告　辛寬得
右列聲請人，因聲請法官迴避案件（福建金門地方法院九十一年度聲字第一九號），
聲請原審法官迴避，本院裁定如左：
    主  文
本件發回福建金門地方法院。
    理  由
一、本件聲請人在原審之聲請意旨略稱：（一）緣聲請人即被告辛寬得，與其他共同
    被告等涉有「集體收受回扣及共同舞弊圖利亞洲酒品公司」之犯罪嫌疑，而經檢
    察官提起公訴，案經受理後，編列為案號九十年度訴字第三十八號案件，並經分
    案由蕭廣政法官審理在案。（二）由於被告等係參考由專家學者迭次之建議，以
    及金酒公司自身對於市場消費需求之調查判斷，乃依據由金門縣政府所頒（並按
    程序呈請福建省政府及財政部核定在案）之《金門酒廠實業股份有限公司產製酒
    類代理暨經銷商管理要點》相關規定，按照程序，於受理審核與決議之後，與亞
    洲公司簽約合作開發三十八度低度白酒案。由於一切均按規定程序辦理，並無不
    法，且成效良好，而為金酒公司帶來極佳之營運收入。然而，由於公訴人對於事
    實真象顯有誤解、成見、並有未知緣故之不察與無認知，以致嚴重偏失之下，草
    率認定事實，曲解法令規定，將被告等依貪污治罪條例第四條第三款等罪名提起
    公訴。被告對於檢方起訴意旨所認定之「犯罪事實」、「證據之引用與判斷」與
    「事實之詮釋」，於細繹之後，認為顯有重大錯誤及曲解。乃基於刑事訴訟法修
    正之後，嚴格要求刑事案件之審理，應落實「貫徹無罪推定原則」，並應令檢察
    官依據刑訴法第一百六十一條第一項規定，善盡「提出證據」之形式舉證責任，
    並應「指出其證明的方法」（即包括指出調查的途徑與待證事實的關聯以及證據
    的證明力等事項），藉以貫徹無罪推定原則。被告為此，乃先依據刑事訴訟法修
    正意旨，以言詞或書狀向法院陳明，請求法院依職權就被告有利害關係之部分，
    調查證據，或請求法院依法命公訴人「指出其證明的方法」，促其提出足以論罪
    之「確鑿不移」證據，以澄明事實，而免使被告受到不白之冤。（三）惟由於公
    訴人並未確實依據刑事訴訟法第一百六十一條規定，落實其證明被告等犯罪事實
    之法定「舉證責任」, 且於其起訴意旨所指稱之「犯罪事實」：例如被告究竟如
    何「集體收受回扣」？如何「共同舞弊」，以及如何「圖利亞洲公司」，其具體
    事證究竟何在？皆未見公訴人舉證，亦未見法院依據刑事訴訟法規定，要求公訴
    人就此提出明確證據，以證明被告究竟係如何「集體收受回扣」、「共同舞弊」
    及「圖利亞洲公司」之具體「指出其證明的方法」；抑有進者，本案承審法官對
    於被告等一再提出如後之調查證據請求，亦未加理應。（四）由於新刑事訴訟法
    強調法院應本於「無罪推定原則」，主持刑事案件之審理，藉以彰顯程序正義，
    藉維被告之基本人權。然而，本案承審法官審理本案以來，對於被告所提出與被
    告切身利益攸關之證據調查請求，迄今猶然未見調查，並急於結案，對於承審法
    官於案情尚未明朗、證據尚未經過調查之前，竟然急於結案，此種情形，影響被
    告之審級利益至鉅，被告對於承審法院無能維護被告之訴訟權益，憂心如焚，並
    認為承審法官顯有刑事訴訟法第十八條第二款所指：「推事有…，足認其執行職
    務有偏頗之虞者」之情形。（五）再者，基於如下事實經過，被告更認本案承審
    法官，對於被告心存成見，被告難以獲得承審法官之公正審判，而認有聲請法官
    迴避之必要：依據前述事實經過，被告於四月二十四日確有不克到庭之正當事由
    。惟詎承審法官竟認被告未到庭，係有意遲滯訴訟，乃於諭知被告之辯護人改期
    審理後，立即開具拘票，於四月二十四日下午，將正在自宅臥床休息中之被告，
    拘提到案，並突然引用公訴人於起訴書所引之罪名，認為被告係犯貪污治罪條例
    第四條第一項第三款之「建築或經辦公用工程或購辦公用器材、物品、浮報價額
    、數量、收取回扣或有其他舞弊情事」重度罪名，而依刑事訴訟法第一百零一條
    之二規定，將被告為交保新台幣五十萬元之強制處分。（六）另本案被告等多人
    ，曾多次在法庭上以書狀或言詞，向法院請求調查證據，惟多數請求，未見承審
    法官理應，何以承審法官如此作為，已難令人昭服。（七）被告等自九十年五月
    十七日，已相繼淪為強制處分之對象。（八）本案於承審法官既然已經造成「院
    檢角色不分」之情形，並表明「不再調查證據」之態度，則被告實難能期待承審
    法官能夠擔任主持正義，依法公平審判之角色。被告認為：當承審法官一再拒絕
    被告請求調查有利證據之請求時，實即意味承審法官已經關閉公正對待被告的正
    義之門。處此情形，被告對於執行審判職務時，顯已流露其偏頗立場之承審法官
    ，自得依據法律規定，具狀聲請迴避，令其退出本件刑事案件之審判，還給被告
    一個公平審判的空間。（九）綜上，為保障被告法定權益，提出本書狀，並依刑
    事訴訟法第二十條規定，釋明聲請法官迴避之原因，狀請同意裁定本案承審法官
    應予迴避，藉還被告「一個公正合理審判空間」，而使被告人權得維，司法正義
    得彰等情。
二、按推事迴避之聲請，由該推事所屬之法院以合議裁定之，其因不足法定人數不能
    合議者，由院長裁定之；如並不能由院長裁定者，由直接上級法院裁定之，刑事
    訴訟法第二十一條第一項，定有明文；是法官迴避之聲請，係由該法官所屬之法
    院以合議裁定，如其並非因不足法定人數，不能由該法官所屬之法院，以合議裁
    定者，即非得由直接上級法院裁定，此觀上開法條之規定甚明。復按地方法院審
    判案件，其合議係以三人行之，亦為法院組織法第三條第一項，所明定。
三、查原審福建金門地方法院，於九十一年六月十三日，以金院廣刑聲信字第十九號
    ，函送本件到院，略以：「：：：本院合議庭因不足法定人數，無法依刑事訴訟
    法第二十一條第一項前段之規定，組成合議庭審理本件迴避案件，依同條第一項
    後段之規定，應呈由直接上級法院裁定。」等語。惟經查本件原審法院，係由法
    官一人獨任審理，繫屬期間，共有法官五人，此有原審福建金門地方法院，九十
    一年六月二十日（九一）金院廣刑字第一八０八號復函，在卷可憑，核與不足法
    定人數，不能由該法官所屬之法院以合議裁定之情形有別，揆諸前開說明，自非
    得由直接上級法院裁定；本件聲請，應發回原審福建金門地方法院。
四、爰為裁定如主文。
中    華    民    國    九  十  一    年    六    月      二  十  七    日
                              　福建高等法院金門分院刑事庭
                                　  審判長法  官　郭　君　勳
                                       　 法  官　劉　啟　陽
　                                        法  官　謝　碧　莉
右正本證明與原本無異。
如不服本裁定，應於收受送達後五日內向本院提出抗告狀。
中　　華　　民　　國　　　九　十　一　　　年　　　七　　　月　 　一　 　日
　　　　　　　　　　　　　　　　　　　　　書記官　李　麗　鳳
